---
title: "db-RDA"
format: pdf
editor: visual
---

### db-RDA

```{r}
run_dbrda <- function(df_log, div_mat_clean, marker_cols, exp_id = NULL) {
  
  # ── 1. Wspólne kolonie ─────────────────────────────────────────────────
  common_ids <- intersect(df_log$id, div_mat_clean$id)
  cat(sprintf("[%s] wspólne kolonie: %d\n",
              ifelse(is.null(exp_id), "?", exp_id), length(common_ids)))
  
  markers_mat <- df_log %>%
    filter(id %in% common_ids) %>%
    arrange(id) %>%
    select(all_of(marker_cols)) %>%
    as.matrix()
  
  colony_mat <- div_mat_clean %>%
    filter(id %in% common_ids) %>%
    arrange(id) %>%
    select(-id) %>%
    as.matrix()
  
  # ── 2. Usuń NA ────────────────────────────────────────────────────────
  complete_rows <- complete.cases(markers_mat)
  cat(sprintf("[%s] Usuwam %d kolonii z NA w markerach\n",
              ifelse(is.null(exp_id), "?", exp_id), sum(!complete_rows)))
  markers_mat <- markers_mat[complete_rows, ]
  colony_mat  <- colony_mat[complete_rows, ]
  
  # ── 3. Macierz Bray-Curtis ────────────────────────────────────────────
  dist_bc <- vegdist(colony_mat, method = "bray")
  
  # ── 4. db-RDA ─────────────────────────────────────────────────────────
  markers_df <- as.data.frame(scale(markers_mat))
  dbrda_res  <- dbrda(dist_bc ~ ., data = markers_df)
  
  # ── 5. Testy istotności ───────────────────────────────────────────────
  set.seed(123)
  anova_global     <- anova(dbrda_res, permutations = 9999)
  anova_marginal   <- anova(dbrda_res, by = "margin", permutations = 9999)
  r2               <- RsquareAdj(dbrda_res)
  
  # ── 6. Wyniki globalne ────────────────────────────────────────────────
  global_df <- data.frame(
    exp_id        = ifelse(is.null(exp_id), NA, exp_id),
    n_colonies    = sum(complete_rows),
    F_global      = anova_global$F[1],
    p_global      = anova_global$`Pr(>F)`[1],
    r2            = r2$r.squared,
    r2_adj        = r2$adj.r.squared
  )
  
  # ── 7. Wyniki per marker (marginalne) ─────────────────────────────────
  marginal_df <- anova_marginal %>%
    as.data.frame() %>%
    rownames_to_column("marker") %>%
    filter(marker != "Residual") %>%
    mutate(
      exp_id = ifelse(is.null(exp_id), NA, exp_id),
      sig    = case_when(
        `Pr(>F)` < 0.001 ~ "***",
        `Pr(>F)` < 0.01  ~ "**",
        `Pr(>F)` < 0.05  ~ "*",
        `Pr(>F)` < 0.1   ~ ".",
        TRUE             ~ "ns"
      )
    ) %>%
    select(exp_id, marker, Df, SumOfSqs, F, p_value = `Pr(>F)`, sig)
  
  return(list(
    global   = global_df,
    marginal = marginal_df,
    model    = dbrda_res
  ))
}
```

Niestety, żeby ten kod zadziałał trzeba uruchomić kolejno:

1\. skrypt exp\_...\_analysis.qmd dla jednego eksperymentu\
2. chunk z funkcją db-RDA\
3. chunk z jej wywołaniem dla tego eksperymentu

Nastepnie trzeba zresetować R i powotórzyć to samo dla reszty eksperymentów.

```{r}
dbrda_9 <- run_dbrda(
  df_log        = df_log_9,
  div_mat_clean = div_mat_dbrda %>% mutate(id = id_for_dbrda),
  marker_cols   = marker_cols_9,
  exp_id        = "exp9"
)
saveRDS(dbrda_9, "dbrda_9.rds")
```

```{r}
df_log_mat_2 <- df_log_mat %>%
  rename(
    Live_Median    = Median_Live,
    CD48_Median    = Median_CD48,
    CD34_Median    = Median_CD34,
    sca1_Median    = Median_sca1,
    CD150_Median   = Median_CD150,
    Lin_Median     = Median_Lin,
    cKit_Median    = Median_cKit,
    Neo1_Median    = Median_Neo1,
    mCherry_Median = Median_mCherry,
    two_Median     = Median.2,
    four_Median    = Median.4
  )

marker_cols_mat_2 <- c('Live_Median', 'CD48_Median', 'CD34_Median', 'sca1_Median', 'CD150_Median', 'Lin_Median', 'cKit_Median', 'Neo1_Median', 'mCherry_Median', 'two_Median', 'four_Median')

dbrda_mat <- run_dbrda(
  df_log        = df_log_mat_2,
  div_mat_clean = div_mat_dbrda %>% mutate(id = id_for_dbrda),
  marker_cols   = marker_cols_mat_2,
  exp_id        = "exp_mat"
)
saveRDS(dbrda_mat, "dbrda_mat.rds")
```

```{r}
dbrda_rsm <- run_dbrda(
  df_log        = df_log_rsm,
  div_mat_clean = div_mat_dbrda %>% mutate(id = id_for_dbrda),
  marker_cols   = marker_cols_rsm,
  exp_id        = "exp_rsm"
)
saveRDS(dbrda_rsm, "dbrda_rsm.rds")
```

Po uruchomieniu db-RDA dla wszystkich eksperymentow i zapisaniu wyników, uruchom ten chunk by je połączyć.

```{r}
library(writexl)

dbrda_9 <- readRDS("dbrda_9.rds")
dbrda_mat <- readRDS("dbrda_mat.rds")
dbrda_rsm <- readRDS("dbrda_rsm.rds")

global_summary <- map_df(
  list(dbrda_9, dbrda_rsm, dbrda_mat),
  ~ .x$global
)

marginal_summary <- map_df(
  list(dbrda_9, dbrda_rsm, dbrda_mat),
  ~ .x$marginal
)

marginal_wide <- marginal_summary %>%
  select(exp_id, marker, sig) %>%
  pivot_wider(names_from = exp_id, values_from = sig)

write_xlsx(list(
  global   = global_summary,
  marginal = marginal_summary,
  wide     = marginal_wide
), "wyniki_dbrda_final.xlsx")
```
